【裁判字號】    97,交聲,2905
【裁判日期】    980219
【裁判案由】    聲明異議
【裁判全文】
臺灣高雄地方法院交通事件裁定        97年度交聲字第2905號
原處分機關  高雄市政府交通局
異  議  人  甲○○
上列異議人即受處分人因聲明異議案件，對於高雄市政府交通局
97年12月9 日所為之處分（原處分：高市交裁字第裁32-B000000
00號），聲明異議，本院裁定如下：
    主  文
原處分撤銷。
甲○○不罰。
    理  由
一、原處分機關略以：異議人即受處分人甲○○所有之車號WCJ-
    241 號輕型機車，於民國（下同）97年9 月24日17時53分在
    大順、富國路，因「闖紅燈（西向東直行）」交通違規，經
    高雄市政府警察局交通警察大隊左營分隊員警鳴笛攔停不聽
    制止，拒絕停車接受稽查而逃逸，分別依道路交通管理處罰
    條例第53條第1 項、第60條第1 項之規定，對該車所有人即
    異議人逕行舉發並填製高市警交字第B00000000 號違反交通
    管理事件通知單。嗣異議人不服舉發提出申訴，經原處分機
    關函請舉發單位調查結果，仍認異議人有前開違規行為，而
    依道路交通管理處罰條例第53條第1 項、第60條第1 項暨違
    反道路交通管理事件統一裁罰基準及處理細則第43條、第44
    條、第67條規定開立裁決書各裁處罰鍰新台幣（下同）1800
    元、3000元（合計4800元）云云。
二、異議理由則謂：異議人所有之車號WCJ-241 號輕型機車已有
    1 年多之時間未使用，不可能於上揭時地違規，應是員警看
    錯車號，為此聲明異議，請求撤銷原處分等語。
三、按法院受理有關交通事件，準用刑事訴訟法之規定。犯罪事
    實應依證據認定之，無證據不得認定犯罪事實。不能證明被
    告犯罪或其行為不罰者，應諭知無罪之判決。道路交通管理
    處罰條例第89條前段、刑事訴訟法第154條第2項、第301條
    第1項分別定有明文。次按認定不利於被告之事實，須依積
    極證據，苟積極證據不足為不利於被告事實之認定時，即應
    為有利於被告之認定，更不必有何有利之證據。而認定犯罪
    事實所憑證據，雖不以直接證據為限，間接證據亦包括在內
    ，然無論直接或間接證據，其為訴訟上之證明，須於通常一
    般之人均不致有所懷疑，而得確信其為真實之程度者，始得
    據為有罪之認定，若其關於被告是否犯罪之證明未能達此程
    度，而有合理性懷疑之存在，致無從形成有罪之確信，根據
    「罪證有疑，利於被告」之證據法則，即不得遽為不利被告
    之認定（最高法院30年上字第816 號、76年臺上字第4986號
    判例意旨參照）。
四、經查：車號WCJ-241 號輕型機車係異議人所有之事實，為異
    議人及原處分機關所不爭執，並有車號查詢輕型機車車籍乙
    紙可稽（見本院卷第12頁），堪認為真實。又異議人所有之
    機車外觀係「白色」，亦有異議人所提之該車照片5 紙（見
    本院卷第18頁、第18-1頁）及車號查詢輕型機車車籍乙紙（
    見本院卷第12頁）可證。惟本件製單舉發之警員楊業海於本
    院調查時證稱：伊於上揭時、地見聞某男子駕駛輕型機車「
    闖紅燈（西向東直行）」交通違規，並經鳴笛攔停不聽制止
    ，拒絕停車接受稽查而逃逸，而該輕型機車之車號確係WCJ-
    241 號無誤，所見之輕型機車之顏色係「深色」，外觀與一
    般正常機車無異等語（見本院卷第22頁）。是證人楊業海所
    見之輕型機車車號固與異議人所有之輕型機車相同，但證人
    楊業海所見之輕型機車顏色為「深色」，而異議人所有之為
    「白色」，是本件不能排除有第三人偽、變造WCJ-241 號輕
    型機車車牌之可能，自難遽論異議人有上揭違規行為。此外
    ，復查無其他積極證據足以證明異議人有上揭違規行為，原
    處分機關遽予裁罰，難謂允當，是異議人提出本件異議為有
    理由，應由本院將原處分撤銷，改諭知異議人不罰，以資適
    法。
五、據上論斷，應依道路交通案件處理辦法第20條前段，裁定如
    主文。
中    華    民    國    98    年    2     月    19    日
                  交通法庭      法  官  施盈志
以上正本證明與原本無異。
如不服本裁定，應於收受送達後5 日內向本院提出抗告狀。
中    華    民    國    98    年    2     月    19    日
                                書記官  林雅婷


司法院資訊處製作；財團法人民間司法改革基金會備份。
